臺灣板橋地方法院民事判決　　　　　　　95年度訴字第2453號
原　　　告　甲○○
訴訟代理人　連耀霖律師
複　代理人　李文輝律師
被　　　告　正御建設股份有限公司
法定代理人　乙○○
訴訟代理人　丙○○
上列當事人間請求分割共有物事件，於民國96年1 月11日言詞辯
論終結，本院判決如下：
    主  文
兩造共有門牌號碼台北縣中和市○○路○段一一四巷六十五號四
樓房屋即坐落台北縣中和市○○○段一０一三０建號建物，總面
積三百四十點一二平方公尺，應予分割，其第四層面積一百七十
點零六平方公尺分歸原告所有；第五層面積一百七十點零六平方
公尺分歸被告所有。
訴訟費用由被告負擔二分之一，餘由原告負擔。
    事實及理由
一、本件原告起訴主張：門牌號碼台北縣中和市○○路○ 段114
    巷65號4 樓房屋即坐落台北縣中和市○○○段10130 建號建
    物，總面積340.12平方公尺，為兩造所共有，應有部分各2
    分之1 ，上開建物門牌雖為65號4 樓，惟實係包括第4 層及
    第5 層，面積各170.06平方公尺，因系爭建物並無不能分割
    之情形，且兩造又無法協議分割，爰訴請裁判以原物分割等
    情。並聲明：如主文第1 項所示。
二、被告則以：被告質疑原告取得系爭建物應有部分2 分之1 之
    權源，倘原告能提出權利證明文件，被告即同意分割，並同
    意原告所提分割方案等語置辯。並聲明：原告之訴駁回。
三、原告主張系爭建物為兩造共有，應有部分均各2 分之1 之事
    實，業據原告提出建物登記謄本1 件為證，且被告亦不爭執
    ，自堪信為真實。
四、按各共有人得隨時請求分割共有物，但物之使用目的不能分
    割或契約訂有不分割之期限者，不在此限。共有物之分割，
    依共有人協議之方法行之，分割方法不能協議決定者，法院
    得因任何共有人之聲請，命為左列之分配：一、以原物分配
    於各共有人。二、變賣共有物，以價金分配於各共有人，民
    法第823 條第1 項、第824 條第1 項、第2 項分別定有明文
    。查系爭土地既無不得分割之情形，共有人間亦無不分割之
    特約，又未能達成協議分割之共識，則原告依上開規定，請
    求裁判分割，為有理由，應予准許。雖被告抗辯伊質疑原告
    取得系爭建物應有部分2 分之1 之權源云云，惟系爭建物既
    登記為兩造共有，原告即有其登記所示之權利，倘被告質疑
    原告取得系爭建物應有部分2 分之1 之權源，自應舉證以實
    其說，故被告空言所辯洵無足取。
五、復按裁判分割共有物訴訟，為形式之形成訴訟，其事件本質
    為非訟事件，故法院定共有物之分割方法，雖應斟酌當事人
    之聲明、共有物之性質、經濟效用及全體共有人之利益等公
    平決之，然不受當事人聲明之拘束。本院經審酌兩造之分割
    方案及上開建物之性質、經濟效用與公平原則，認原告主張
    之分割方案為可採。
六、從而，本件兩造共有門牌號碼台北縣中和市○○路○ 段114
    巷65號4 樓房屋即坐落台北縣中和市○○○段10130 建號建
    物，總面積340.12平方公尺，應予分割，其第4 層面積170.
    06平方公尺分歸原告所有；第5 層面積170.06平方公尺分歸
    被告所有。
七、末查分割共有物之訴為形式之形成訴訟，法院不受原告聲明
    分割方案之拘束，故如准予裁判分割，原告之訴即有理由，
    並無敗訴之問題。又裁判分割共有物之訴訟為固有必要共同
    訴訟，共有人雖同意分割，只要不同意原告主張之分割方案
    ，即必須被列為被告而應訴，故被告之抗辯自為伸張或防衛
    權利所必要。且兩造均因本件裁判分割而同霑利益，故本院
    認於裁判分割共有物訴訟，於法院准予分割原告之訴為有理
    由時，仍應由兩造分別依系爭土地應有部分比例分擔訴訟費
    用較符公平原則，附此敘明。
據上論結，本件原告之訴為有理由，依民事訴訟法第78條、第81
條第2 款，判決如主文。
中　　華　　民　　國　　96　　年　　1 　　月　　31　　日
                  民事第二庭    法　官　連士綱
以上正本係照原本作成
如對本判決上訴，須於判決送達後20日內向本院提出上訴狀
中　　華　　民　　國　　96　　年　　1 　　月　　31　　日
                                書記官　李宏明
